臺灣高等法院刑事判決　　　　　　　　96年度上訴字第2293號
上　訴　人
即　被　告　乙○○
　　　　　　　　　　　號
指定辯護人　義務辯護人　楊正評律師
上　訴　人
即　被　告　丙○○
指定辯護人　本院公設辯護人甲○○
上列上訴人等因強盜案件，不服臺灣桃園地方法院95年度訴字第
2536號，中華民國96年4月10日第一審判決（起訴案號：臺灣桃
園地方法院檢察署95年度偵字第11460號），提起上訴，本院判
決如下：
    主  文
上訴駁回。
    事  實
一、乙○○（綽號小丁）、鍾正宗、莊瑋鑫均受僱於丙○○之兄
    擔任康輔工作，並同住於桃園縣楊梅鎮○○街63號丙○○家
    中。於民國95年5月7日凌晨2時許，丁○○前往丙○○家中
    欲與丙○○之兄商討工作事宜，並順便與在場之人飲酒作樂
    。丁○○抵達後，見丙○○、乙○○、鍾正宗、莊瑋鑫等人
    剛從外面返家，便詢問眾人是否已用餐，隨即當眾取出甫領
    取之薪資新臺幣（下同）80000元紙鈔一疊，從中抽取2000
    元委由丙○○等人購買酒類及食物供眾人一起食用，嗣飲酒
    過程中，丙○○、鍾正宗先後與丁○○發生口角，丙○○等
    人心生不滿，萌生教訓丁○○之念頭，迄同日凌晨五時許，
    眾人飲畢，見丁○○已酒醉，無法自行返家，丙○○遂提議
    在載送丁○○返家途中，伺機毆打丁○○，並趁機強取丁○○身上之財物，鍾正宗、莊瑋鑫聞言後立即應允，鍾正宗、
    莊瑋鑫隨後又將上情告知乙○○，丙○○、乙○○、鍾正宗
    、莊瑋鑫乃基於結夥三人以上強盜之犯意聯絡，推由熟悉丁○○住處附近地形之乙○○騎乘機車搭載丁○○返回其位於
    桃園縣平鎮市○○路190巷50號之住處，另由鍾正宗騎乘機
    車搭載莊瑋鑫緊跟在後，伺機下手。迨至同日凌晨5時30分
    許，乙○○騎車搭載丁○○刻意越過應至丁○○住處之叉路
    而直行，至桃園縣平鎮市鎮565號前時，丁○○
    稱欲停車小解，乙○○見該處光線昏暗，乃將機車停靠於路
    邊，此時緊跟在後之鍾正宗、莊瑋鑫見機不可失，旋由鍾正
    宗率先上前將丁○○推倒，並撿拾路邊之酒瓶向丁○○頭部
    及身體揮擊，丁○○因而倒地，莊瑋鑫見狀，復騎在丁○○
    身上徒手毆打丁○○，致丁○○之頭部、背部、臂部受有多
    處裂傷、擦傷（傷害部分未據告訴），以此強暴之方式，至
    使丁○○不能抗拒，任由莊瑋鑫強行將其牛仔褲前方左邊口
    袋內剩餘之薪資78000元及右邊口袋內之手機2支（均為摩托
    羅拉廠牌、V3型號之手機，序號各為000000000000000號、
    000000000000000號）、零錢800元取走。鍾正宗、莊瑋鑫得
    手後，隨即騎乘原機車返回丙○○之住處，將上開強盜所得
    之78800元及手機2支交予丙○○，丙○○抽取其中3000元及
    2000元交予鍾正宗及莊瑋鑫。而乙○○則將丁○○送醫並報
    警處理，且向承辦員警蔡文豪佯稱於丁○○遭強盜之際，渠
    亦被毆打云云，然經員警蔡文豪識破而循線查知上情。
二、案經桃園縣政府警察局移送臺灣桃園地方法院檢察署檢察官
    偵查起訴。
    理  由
一、按當事人、代理人或辯護人於法院調查證據時，知有第159
    條第1項不得為證據之情形，而未於言詞辯論終結前聲明異
    議者，視為有前項之同意，刑事訴訟法第159條之5定有明文
    。查上訴人即被告乙○○、丙○○及其等之辯護人，對於本
    案卷存二被告以外之人警詢、偵查供述證據（除莊瑋鑫95年
    9月28日警詢及丙○○95年10月12日警詢陳述以外）之證據
    能力，均不爭執，審酌此等供述作成之情況無何明顯瑕疵，
    亦屬適當，是除莊瑋鑫、丙○○上揭警詢陳述以外之各陳述
    ，均得為證據，合先敘明。
二、訊據上訴人即被告乙○○、丙○○二人均否認有何強盜犯行
    ，被告乙○○辯稱：伊沒有打人，也沒有分贓，被害人指定
    由伊載他回家，手機是伊事後才拿到的，不是一開始打完被
    害人就拿到手機云云；被告丙○○則辯稱：渠沒有去，他們
    回來渠才知道云云。惟查上揭事實，業據被告丙○○及另被
    告鍾正宗、莊瑋鑫於原審審理時坦承不諱，經核與證人丁○○迭於警詢時證述及檢察官訊問與原審審理時具結證述，及
    證人蔡文豪於原審審理時具結證述之情節相符，並有贓物領
    據及敏盛綜合醫院龍潭分院出具之診斷證明書各一紙在卷可
    稽，足認被告丙○○前開於原審中之自白與事實相符，堪以
    採信。丙○○事先知情提議行搶，參與謀議，再推由其餘三
    人下手，得手後由其收受，分配搶得之財物，顯以自己犯罪
    之意思分擔犯罪行為之一部，所辯其事後才知云云，不足採
    信。被告乙○○於警詢及檢察官訊問時，均坦承本案係其一
    人或與另被告鍾正宗、莊瑋鑫所為（見11460號偵卷第8至12
    頁、第33、34頁、第38至41頁、第22380號偵號卷第3至5頁
    ）；另被告莊瑋鑫迭於檢察官訊問時具結證述：被告乙○○
    知情，並負責騎機車載送丁○○，被告乙○○並說丁○○身
    上有放一筆錢，問我們是否要拿，大家說好等語（見第
    11460號偵卷第100頁），苟被告乙○○未事先與其餘被告謀
    議，且分擔騎車載送丁○○之部分行為，另被告莊瑋鑫豈會
    供述及結證上開經過。再參酌被告乙○○與被害人丁○○之
    住家僅隔約3條巷子，步行約10分鐘即達，而被告乙○○案
    發前亦曾去過丁○○之住家，故被告乙○○顯係熟悉被害人
    丁○○住家附近之地形及路徑等情節，業據證人丁○○及被
    告乙○○證述在卷（見原審卷第98、100、107、133、134頁
    ），然案發時，被告乙○○卻刻意越過可抵達被害人丁○○
    住家之叉路而直行，至本件光線昏暗之案發地點，方因丁○○聲稱欲小解而停車一節，亦據證人丁○○及被告乙○○證
    述屬實（見原審卷第105、107、130頁），益見係因被告乙○○熟悉被害人丁○○住家附近之地形及路徑，始推由被告
    乙○○騎車載送被害人，並伺機尋找適當之下手地點，被告
    乙○○為防止被害人起疑，適被害人稱欲小解，被告乙○○
    始將機車停在燈光昏暗之案發地點，由緊跟在後之被告鍾正
    宗、莊瑋鑫動手強盜，至堪認定。而被害人丁○○遭另被告
    鍾正宗、莊瑋鑫持酒瓶及徒手毆打倒地，已無法反抗，而達
    不能抗拒之程度，遭另被告莊瑋鑫強行將其所著牛仔褲前方
    左邊口袋內剩餘之薪資78000元及右邊口袋內之手機2支、零
    錢80 0元取走等情，亦據被害人丁○○結證詳實（見原審卷
    第102、103頁）。被告乙○○雖迭辯稱其並未打被害人，亦
    未分贓云云，惟被告乙○○於另被告鍾正宗、莊瑋鑫毆打被
    害人之時在場立於一旁，雖其未動手打被害人，然其事先知
    悉欲毆打及搶取被害人財物，竟不按正常路線轉向被害人家
    行駛，反直向至燈光昏暗之案發地點始行停車，讓鍾正宗、
    莊瑋鑫下手毆打行搶，其立於一旁，未加阻止，顯與常情有
    違，再參以被告乙○○亦坦認事後取得被害人丁○○之手機
    無訛，益證被告乙○○此部分所辯，要係避就之詞。按刑法
    上所謂結夥三人以上係指有共同犯罪之故意，結為一夥而言
    。把風行為，在排除犯罪障礙，助成犯罪之實現，在合同意
    思範圍內分擔犯罪行為之一部，故亦係共同正犯而應計入結
    夥之內。倘三人以上均以自己共同竊盜之意思，事先同謀，
    而推由其中一部分人下手行竊者，縱令其餘之人未下手行竊
    ，在旁觀看，該三人以上既均為行竊之共同正犯，自仍應成
    立結夥三人以上竊盜罪，最高法院72年度台上字第3201號、
    73年度台上字第4981號亦著有裁判可資參照。本件被告乙○○雖於現場未動手打被害人，惟如前述，被告乙○○先事知
    情，並負責騎機車載被害人，再將機車停在燈光昏暗之案發
    地點，另被告鍾正宗、莊瑋鑫始得下手之機，且被告乙○○
    事後，亦分得被害人丁○○之手機，綜上諸情，足見被告乙○○與另被告鍾正宗、莊瑋鑫關於本案彼等間有犯意之聯絡
    與行為之分擔，其雖未動手打被害人，於法仍不影響其成立
    結夥三人以上強盜之犯行。又另被告鍾正宗、莊瑋鑫強盜上
    開財物之際，被害人丁○○已達不能抗拒之程度，亦堪認定
    。綜上所述，本件被告二人上揭否認犯行之所辯，顯不足採
    。本件事證已臻明確，被告二人應依法論科。
三、核被告二人所為，係犯強盜罪而有刑法第321條第1項第4款
    之結夥3人以上之情形，應論以同法第330條第1項之加重強
    盜罪。被告二人就本件犯行，與另被告鍾正宗、莊瑋鑫間具
    有犯意聯絡及行為之分擔，均為共同正犯。查被告2人與另
    被告鍾正宗、莊瑋鑫吃喝被害人提供之飲食，竟不知感念，
    反於飲酒過程中，因被告丙○○、另被告鍾正宗與被害人丁○○產生口角，進而萌生強盜被害人財物之念頭，固屬非是
    ，應受刑罰，姑念彼等年紀尚輕，雖曾有非行，有本院前案
    紀錄表可考，然非行尚非重大，本件應係年輕氣盛所致，其
    犯罪惡性尚非重大，性格亦非不可教化，且於犯後已與被害
    人丁○○達成民事和解，此有和解契約書在卷可憑（見原審
    卷第45、46、76、77頁），被害人亦當庭陳明願原諒被告二
    人及另被告鍾正宗、莊瑋鑫等人等語在卷（見原審卷第101
    頁），足認被告二人之惡性及犯罪情節尚非全無可憫恕之處
    ，縱量處最輕之法定本刑有期徒刑7年，猶嫌過重，實屬情
    輕法重，其犯罪之情狀，在客觀上足以引起一般之同情，尚
    屬可憫，爰依刑法第59條之規定，酌量減輕其刑。
四、原審因以被告二人事證明確，而適用修正後刑法第28條、第
    321條第1項第4款、第330條第1項、第59條，並審酌被告2人
    之素行，及其犯罪情節、動機、目的、手段、犯罪所生損害
    及犯罪後態度，兼衡被告2人均已與被害人達成和解等一切
    情狀，分別量處被告乙○○、有期徒刑4年6月，被告丙○○
    處有期徒刑5年。核其認事用法均無違誤，量刑亦稱妥適。
    被告被告二人上訴意旨，執詞否認犯罪或求予輕判，並無可
    採，為無理由，應予駁回。
據上論斷，應依刑事訴訟法第368條，判決如主文。
本案經檢察官覃正祥到庭執行職務。
中　　華　　民　　國　　96　　年　　8 　　月　　23　　日
                  刑事第二庭審判長法  官  呂丹玉
　　                              法  官  林恆吉
                          　　　　法　官  林銓正
以上正本證明與原本無異。
如不服本判決，應於收受送達後10日內向本院提出上訴書狀，其
未敘述上訴之理由者並得於提起上訴後10日內向本院補提理由書
（均須按他造當事人之人數附繕本）。
　                                書記官  陳玲憶
中　　華　　民　　國　　96　　年　　8 　　月　　27　　日
附錄：本案論罪科刑法條全文
刑法第330條第1項
犯強盜罪而有第321條第1項各款情形之一者，處7年以上有期徒
刑。
中華民國刑法第321條第1項第4款
（加重竊盜罪）
犯竊盜罪而有左列情形之一者，處6月以上、5年以下有期徒刑：
四  結夥三人以上而犯之者。
